【裁判字號】    99,消債抗,1
【裁判日期】    990225
【裁判案由】    抗告事件
【裁判全文】
臺灣宜蘭地方法院民事裁定             99年度消債抗字第1號
抗  告  人  甲○○
即  債務人
代  理  人  林國漳律師
上列抗告人因消費者債務清理條例更生事件，抗告人對於中華民
國98年11月26日本院98年度消債聲第3號裁定提起抗告，本院裁
定如下：
    主  文
抗告駁回。
抗告程序費用新台幣壹仟元由抗告人負擔。
    理  由
一、按債務人有浪費、賭博或其他投機行為，致財產顯然減少或
    負擔過重之債務，而生開始清算之原因者，法院應為不免責
    之裁定，消費者債務清理條例（下稱消債條例）第134條第1
    項第4款定有明文。
二、抗告意旨略以：抗告人在民國96年以前多是居住在台北，當
    時由於先生患有氣喘、憂鬱症，女兒就讀大學，故所有家庭
    開銷、女兒學費、生活費、房租等均由抗告人負擔，因此抗
    告人不斷以信用卡、現金卡借款以支應開銷，陷入以債養債
    之情狀。抗告人因試圖開源以清償債務，因此參加直銷，以
    批貨方式購入商品後再為轉賣，以賺取其間利潤，故抗告人
    之多筆借款即作為支應購入直銷產品之購貨款項。又直銷行
    為屬於多層次傳銷，係合法之行業，與賭博行為並不相類，
    自不應認屬浪費與投機行為。另原審所認定抗告人構成浪費
    情事之下列開銷：(一)柏卡蒂造型沙龍之消費：此係抗告人與
    3名友人合購之優惠價，是聲請人幾年來之剪髮費用。(二)93
    年11月間加州健康事業有限公司之消費新台幣（下同）15,0
    00元：因抗告人商請服務加州健康事業有限公司之友人購買
    直銷商品，但亦需向其購買加州健康事業有限公司之會員證
    作為交換，故此乃為提昇直銷業績之不得已行為。(三)94年9
    月間崇光百貨公司之消費12,160元：乃抗告人與兄弟姐妹合
    購寢具作為父親生日禮物，此係盡人子綿薄孝道，並非浪費
    之行為。(四)95年3月間於全國電子購買電腦螢幕之消費5,000
    元：係抗告人女兒因唸大學，乃其課業學習上之必需品。故
    債務人上列開銷均係出於謀生或生活必需支出，並非有何故
    意奢侈、浪費情事。因此原審所下不免責裁定認事用法尚有
    違誤，狀請鈞院廢棄原裁定云云。
三、經查：
（一）抗告人就原審所認定之構成浪費情事開銷，雖就部分開銷
      提出答辯，但並未提出相關佐證資料憑供調查，故抗告人
      之上開抗辯，尚難遽信。況依各債權人所提供抗告人自92
      年10月至95年3 月止之消費明細所示，抗告人之消費項目
      或係金額龐大，或非屬日常生活所必須，顯非收入有限、
      負債累累之債務人應有之消費常態。是抗告人明知其已負
      債累累，理應克制消費慾望，減少非必要支出或以其他平
      價之方式作為替代，以力求儘早清償債務完畢，然卻仍輕
      率為此等非必要支出，應堪足認其有浪費之情事。
（二）其次，抗告人之消費紀錄雖顯示其有多筆直銷產品消費，
      抗告人亦自承：其係為成為直銷上線，以便獲取較多利潤
      及以較低成本購入產品，賺取利差云云。然依抗告人93年
      至96年間之綜合所得稅資料所揭示之直銷收入所得，卻與
      該期間內抗告人之直銷消費支出明顯不成比例，足見抗告
      人之直銷產品消費，並未產生其所陳稱可賺取利差之經濟
      效益。況多層次傳銷模式縱然多樣，但就其銷售獎金之發
      放，均應建立在真正售出商品之基礎上。本件抗告人藉由
      自己刷卡購入大量直銷產品，創造業績量之假象，企圖藉
      此成為直銷上線進而獲取較高利潤之方式，已顯非正常直
      銷之銷售模式與信用卡之消費型態，而屬投機牟利行為。
（三）另參酌債權人所提出抗告人之預借現金紀錄顯示，抗告人
      自92年4月起至95年1月止，屢屢預借高額現金，甚有單月
      預借現金達數十萬元之紀錄，即使抗告人主張係支應家庭
      日常開銷或子女教育費用云云，仍屬逾越一般正常家庭日
      常生活所需甚多，上述資金之用途及流向皆屬不明，應認
      抗告人有浪費之情事。
（四）綜上，抗告人所提抗告理由既非可採，從而原審所為不免
      責之裁定，核無違誤，抗告意旨指摘原裁定不當，求予廢
      棄並裁定免責，為無理由，應予駁回。
四、據上論結，本件抗告為無理由，依消費者債務清理條例第15
    條，民事訴訟法第495條之1第1項、第449條第1項、第95條
    、第78條，裁定如主文。
中    華    民    國    99    年     2    月    25    日
                  臺灣宜蘭地方法院民事庭
                      審判長    楊麗秋
                      法  官    張軒豪
                      法  官    林俊廷
正本係照原本作成
本件裁定不得再抗告。
中    華    民    國    99    年     2    月    26    日
                      書記官    許麗汝

司法院資訊處製作；財團法人民間司法改革基金會備份。
